【裁判字號】    98,訴,1840
【裁判日期】    980831
【裁判案由】    毒品危害防制條例
【裁判全文】
臺灣板橋地方法院刑事判決              98年度訴字第1840號
公  訴  人  臺灣板橋地方法院檢察署檢察官
被      告  甲○○
上列被告因違反毒品危害防制條例案件，經檢察官提起公訴（98
年度毒偵字第2775號），被告於本院準備程序中就被訴事實均為
有罪之陳述，經詢問當事人意見，合議庭裁定由受命法官依簡式
審判程序獨任審理，本院判決如下：
    主  文
甲○○施用第一級毒品，累犯，處有期徒刑捌月，扣案海洛因貳
包（合計淨重零點零伍壹肆公克）沒收銷燬之，扣案注射針筒壹
支沒收之。又施用第二級毒品，累犯，處有期徒刑伍月。應執行
有期徒刑壹年，扣案海洛因貳包（合計淨重零點零伍壹肆公克）
沒收銷燬之，扣案注射針筒壹支沒收之。
    事  實
一、甲○○前於：(一)民國88年間因施用毒品案件，經本院裁定送
    觀察、勒戒後，認無繼續施用毒品之傾向，於88年11月2 日
    執行完畢釋放。(二)89年間因施用毒品案件，經臺灣臺北地方
    法院（下稱臺北地院）裁定送觀察、勒戒後，認有繼續施用
    毒品之傾向，經臺北地院檢察署檢察官聲請強制戒治並提起
    公訴，強制戒治部分於91年2 月1 日停止戒治付保護管束，
    91年5 月2 日保護管束期滿未經撤銷，視為執行完畢；起訴
    部分經臺北地院以90年度簡字第2896號判處有期徒刑6 月確
    定，並於91年間易科罰金執行完畢。(三)93年間施用第一、二
    級毒品，於96年間經臺北地院以96年度訴緝字第194 號分別
    判處有期徒刑8 月、6 月，均經減刑後合併定應執行刑為有
    期徒刑6 月確定。(四)96年間因詐欺案件，經臺北地院以96年
    度易字第3069號判處有期徒刑4 月，減為有期徒刑2 月確定
    ，並與上開(三)部分合併定應執行刑為有期徒刑7 月確定，於
    97年6 月2 日易科罰金執行完畢。詎仍不知悔改，復基於施
    用第一級毒品海洛因及第二級毒品甲基安非他命之犯意，分
    別於98年4 月6 日0 時25分許回溯26小時及96小時內之某時
    （均不含警力拘束期間），在其位於臺北縣新店市○○路61
    巷39號之住處內，以摻水後置於針筒內注射、置於玻璃球內
    燒烤吸食煙霧之方式，施用第一級毒品海洛因、第二級毒品
    甲基安非他命各1 次。嗣於98年4 月5 日20時20分許，在臺
    北縣中和市○○路252 巷口為警查獲，並扣得其所有之海洛
    因2 包（合計驗前淨重0.052 公克，驗後淨重0.0514公克，
    起訴書誤載為海洛因1 包及殘渣袋1 個）、注射針筒1 支。
二、案經臺北縣政府警察局中和第一分局報請臺灣板橋地方法院
    檢察署檢察官偵查起訴。
    理  由
一、按本件被告甲○○所犯均係死刑、無期徒刑、最輕本刑為3
    年以上有期徒刑以外之罪，其於準備程序就前揭被訴事實均
    為有罪之陳述，經受命法官告知簡式審判程序之旨，並聽取
    其與公訴人之意見後，本院認無不得或不宜改依簡式審判程
    序進行之情形，爰依刑事訴訟法第273 條之1 第1 項規定，
    裁定本件由受命法官獨任進行簡式審判程序，合先敘明。
二、上揭事實，業據被告於本院審理時坦承不諱，復有海洛因2
    包（合計驗前淨重0.052 公克，驗後淨重0.0514公克）、注
    射針筒1 支扣案可稽，且被告為警查獲後所採集之尿液，經
    送請台灣檢驗科技股份有限公司檢驗之結果，呈嗎啡、甲基
    安非他命之陽性反應，有該公司98年4 月27日編號UL/2009/
    40625 號濫用藥物檢驗報告、臺北縣政府警察局中和分局98
    年尿液檢體編號順序登記簿各1 份在卷可憑，又上開扣得之
    白色粉末2 包，經鑑定結果，均含有第一級毒品海洛因之成
    分，此有交通部民用航空局航空醫務中心98年4 月17日航藥
    鑑字第0981993 號毒品鑑定書1 份附卷可考，足認被告之自
    白與事實相符，本件事證明確，被告犯行洵堪認定。
三、按海洛因、甲基安非他命分別為毒品危害防制條例第2 條第
    2 項第1 款、第2 款所稱之第一、二級毒品，不得施用、持
    有。次按，犯毒品危害防制條例第10條施用第一級、第二級
    毒品之罪者，檢察官應聲請法院裁定，令被告入勒戒處所觀
    察、勒戒，經觀察、勒戒後，檢察官依據勒戒處所之陳報，
    認受觀察、勒戒人無繼續施用毒品傾向者，應即釋放，並為
    不起訴之處分；認受觀察、勒戒人有繼續施用毒品之傾向者
    ，檢察官應聲請法院裁定令入戒治處所強制戒治，其期間為
    6 個月以上，至無繼續強制戒治之必要為止，但最長不得逾
    1 年，強制戒治期滿，應即釋放，由檢察官為不起訴之處分
    。觀察、勒戒或強制戒治執行完畢釋放後，5 年內再犯第10
    條之罪者，應依一般刑事訴訟程序予以起訴論罪科刑，此觀
    諸毒品危害防制條例第20條第1 項、第2 項、第23條第1 項
    、第2 項規定自明。而被告若於5 年內已再犯，經依法追訴
    處罰，縱其第3 次（或第3 次以上）再度施用毒品之時間，
    在初犯經觀察、勒戒或強制戒治執行完畢釋放5 年以後，已
    不合於「5 年後再犯」之規定，且因已於「5 年內再犯」，
    顯見其再犯率甚高，原實施觀察、勒戒或強制戒治，已無法
    收其實效，即應依該條例第10條處罰（最高法院95年第7 次
    刑事庭會議決定可資參照）。被告既有如犯罪事實欄所示觀
    察、勒戒、強制戒治及論罪科刑之前科，有臺灣高等法院被
    告前案紀錄表1 份在卷可佐，本件施用毒品案件依前述規定
    自應予以起訴論罪科刑。是核被告所為，係犯毒品危害防制
    條例第10條第1 項、第2 項之施用第一、二級毒品罪。其持
    有第一、二級毒品之低度行為，應分別為施用第一、二級毒
    品之高度行為所吸收，不另論罪。被告所犯上開2 罪間，犯
    意各別，罪名不同，應分論併罰。又被告曾有如前所述之論
    罪科刑前科，此有上開前案紀錄表在卷可參，其於有期徒刑
    執行完畢後5 年內，故意再犯本件施用第一、二級毒品等有
    期徒刑以上之罪，為累犯，均應依刑法第47條第1 項規定加
    重其刑。爰審酌被告經觀察、勒戒、強制戒治及論罪科刑後
    ，仍未能戒絕毒癮，顯見其戒絕毒癮之意念非堅，惟念其於
    犯罪後坦承犯行，態度良好，目前已在天主教耕莘醫院接受
    美沙冬治療，有該院診斷證明書1 份在卷可按，且施用毒品
    行為，乃屬對自身健康之戕害行為，及其犯罪動機、目的、
    手段等一切情狀，分別量處如主文所示之刑，並定應執行之
    刑。
四、末查，扣案之白色粉末2 包（合計驗前淨重0.052 公克，驗
    後淨重0.0514公克），經鑑定結果均含有海洛因成分，前已
    述及，且係被告所有供其施用之物，業據被告於本院審理時
    自承在卷，應依毒品危害防制條例第18條第1 項前段規定，
    不論屬於犯人與否，均沒收銷燬之，至鑑驗耗損之毒品因已
    滅失，自無庸宣告沒收銷燬。又扣案之注射針筒1 支，係被
    告所有供其施用海洛因所用之物，亦據被告於本院審理時供
    述明確，爰依刑法第38條第1 項第2 款規定沒收之。
據上論斷，應依刑事訴訟法第273 條之1 第1 項、第284 條之1
、第299 條第1 項前段，毒品危害防制條例第10條第1 項、第2
項、第18條第1 項前段，刑法第11條、第47條第1 項、第51條第
5 款、第38條第1 項第2 款，判決如主文。
本案經檢察官黃明絹到庭執行職務。
中    華    民    國    98    年    8     月    31    日
                  刑事第十九庭  法  官  楊筑婷
上列正本證明與原本無異。
如不服本判決，應於判決送達後10日內敘明上訴理由，向本院提
出上訴狀 (應附繕本)，上訴於臺灣高等法院。其未敘述上訴理
由者，應於上訴期間屆滿後20日內向本院補提理由書「切勿逕送
上級法院」。
                                書記官  林怡君
中    華    民    國    98    年    8     月    31    日
附錄本判決之論罪科刑法條：
毒品危害防制條例第10條
施用第一級毒品者，處6 月以上5 年以下有期徒刑。
施用第二級毒品者，處3 年以下有期徒刑。


司法院資訊處製作；財團法人民間司法改革基金會備份。
